【裁判字號】    98,交聲,277
【裁判日期】    981130
【裁判案由】    違反道路交通管理處罰條例聲明異議
【裁判全文】
臺灣苗栗地方法院交通事件裁定         98年度交聲字第277號
移送機關即
原處分機關  交通部公路總局新竹區監理所苗栗監理站
異  議  人
即受處分人  甲○○
                    國民身分證.
上列異議人即受處分人因違反道路交通管理處罰條例案件，對於
交通部公路總局新竹區監理所苗栗監理站於民國98年09月18日所
為之竹監苗字第裁54-F00000000號處分（原舉發案號：苗栗縣警
察局苗縣警交字第F00000000 號），聲明異議，本院裁定如下：
    主  文
原處分關於吊扣駕駛執照拾貳個月部分撤銷。
甲○○重型機器腳踏車駕駛人，無駕駛執照駕駛重型機器腳踏車
，經測定酒精濃度超過規定標準，不得考領重型機器腳踏車駕駛
執照壹年。
    理  由
一、原處分機關略以：異議人即受處分人甲○○於民國98年9 月
    18日凌晨1 時13分許，騎乘車牌號碼BXE-536 號重型機車，
    行經苗栗縣竹南鎮○○路（天仁茗茶）前，經苗栗縣警察局
    竹南分局中港派出所警員舉發「酒後騎乘機車經酒測值為0.
    52MG/L」違規，爰依道路交通管理處罰條例（下稱同條例）
    第35條第1 項第1 款、第24條第1 項第2 款、違反道路交通
    管理事件統一裁罰標準及處理細則第41條第4 項規定，於98
    年9 月18日裁處異議人罰鍰新臺幣（下同）3 萬元整，吊扣
    駕駛執照12個月，施以道安講習，罰鍰已於同日繳納，駕駛
    執照限於98年10月18日前繳送，並無不法等語。
二、異議人聲明異議意旨略以：異議人於98年9 月18日騎乘重型
    機車酒駕違規，並於同日完納罰鍰，因異議人無普通重機駕
    照，但有普通大貨車駕照資格，就違規事實而言，本應處分
    為無照駕駛普通重機，裁罰6,000 元，而非「吊扣普通大貨
    車駕照12個月」，一為本人是酒駕初犯，也有誠意痛改前非
    ，永不再犯，二為保障本人之「工作權」，為此狀請撤銷原
    處分云云。
三、按汽車駕駛人飲用酒類或其他類似物後其吐氣所含酒精濃度
    超過每公升0.25毫克或血液中酒精濃度超過百分之0.05以上
    者，不得駕車，道路交通安全規則第114 條第2 款定有明文
    。次按汽車駕駛人，駕駛汽車經測試檢定有酒精濃度超過規
    定標準情形者，處1 萬5,000 元以上6 萬元以下罰鍰，並當
    場移置保管該汽車及吊扣其駕駛執照1 年；汽車駕駛人，有
    第35條第1 項規定之情形，應接受道路交通安全講習，同條
    例第35條第1 項第1 款、第24條第1 項第2 款亦分別定有明
    文。再按同條例所稱之汽車，包含機器腳踏車在內，而汽車
    駕駛人違反本條例規定，應受吊扣駕駛執照處分，於汽車駕
    駛人係無駕駛執照駕車者，在所規定最長吊扣期間內，不得
    考領駕駛執照，同條例第3 條第8 款及第67條第6 項亦規定
    至明。復按前揭條文所稱之「駕駛執照」，依95年3 月1 日
    修正施行前之同條例第68條規定：「汽車駕駛人，因違反本
    條例及道路交通安全規則之規定，受吊扣或吊銷駕駛執照處
    分時，吊扣或吊銷其持有各級車類之駕駛執照。」，係指違
    規人持有之各級車類駕駛執照均應予吊扣，惟修正後之該條
    文內容為：「汽車駕駛人，因違反本條例及道路交通安全規
    則之規定，受吊銷駕駛執照處分時，吊銷其持有各級車類之
    駕駛執照。」，業已刪除「吊扣或」3 字。是依現行條文之
    解釋，受吊銷駕駛執照處分者，仍維持吊銷其持有之各級車
    類駕駛執照，至於受吊扣駕駛執照處分者，則僅吊扣其違法
    或違規當時所駕駛車輛之駕駛執照，不再吊扣其持有之各級
    車類駕駛執照，且同條例第35條第1 項第1 款前段既將當場
    移置保管該汽車及吊扣其駕駛執照併列，而不稱「吊扣其各
    級車類之駕駛執照」，解釋上當係指與該移置保管汽車同一
    等級之汽車駕駛執照而言，不得任意擴張解釋（臺灣高等法
    院暨所屬法院97年法律座談會刑事類提案第40號研討意見結
    論亦採此見解）。縱有其他機關依其職掌就有關法規為釋示
    之行政命令，惟按法官依據法律獨立審判，為憲法第80條所
    明文規定，各法官於審判案件時，固可予以引用，但仍得依
    據法律，表示適當之不同見解，並不受其拘束，司法院大法
    官會議釋字第216 號解釋意旨可資參照，故原處分機關所援
    引之交通部97年4 月10日交路字第0970025008號函示並不拘
    束本院，併此敘明。
四、經查，異議人有於上開時、地，為警舉發其飲酒超過法定標
    準值而仍騎乘上開重型機車之違規事實，為異議人所不爭執
    ，並有舉發違反道路交通管理事件通知單、裁決書等各1 份
    在卷可考，是異議人違反同條例第35條第1 項第1 款之違規
    事實，堪予認定。次查，本件異議人既係違規酒後騎乘重型
    機車，依上揭說明自僅能吊扣其重型機車駕駛執照，惟異議
    人並無持有任何重型機車駕駛執照可供吊扣，有異議人機車
    駕照基本資料1 紙在卷可憑，然原處分機關竟剝奪異議人汽
    車駕駛之用路權，逕就異議人領有之較高等級之職業大貨車
    駕駛執照為吊扣處分，乃不當擴張解釋限制人民權利之法律
    ，有悖於依法行政原則，自應予以撤銷。又按道路交通安全
    規則第61條第1 項第3 款之意旨，已領有大貨車駕駛執照者
    ，得駕駛小型車、輕型機器腳踏車，但並未包括得駕駛重型
    機器腳踏車，故本件異議人駕駛重型機車，應屬「無照駕駛
    」。異議人無重型機車駕駛執照可供吊扣，詳如前述，惟依
    同條例第67條第6 項規定，應限制汽車駕駛人在所規定最長
    吊扣期間內，不得考領駕駛執照，是異議人於其酒精濃度超
    過標準時無照騎乘重型機車，係同時違反同條例第22條第1
    項第4 款及第35條第1 項第1 款之規定，自應依前揭規定及
    同條例第24條第1 項第2 款規定，予以裁處罰鍰、吊扣駕駛
    執照及施以道安講習，復因其無重型機車駕駛執照而為騎乘
    重型機車，揆諸上揭說明，無從為吊扣駕駛執照處分，而應
    依同條例第67條第6 項之規定，裁處不得考領重型機器腳踏
    車駕駛執照1 年之處分，始為適法。
五、綜上所述，本件異議人領有職業大貨車駕駛執照，駕駛上開
    重型機車酒精濃度超過規定標準之違規行為，事證明確，足
    堪認定。惟原處分機關未考量現行同條例第68條修正規定與
    內涵，不得吊扣異議人現尚有效之其他各級駕駛執照，仍裁
    處吊扣異議人之職業大貨車汽車駕駛執照，即有違誤，應由
    本院將原處分關於吊扣部分之處分予以撤銷。又異議人無重
    型機車駕駛執照，卻仍駕駛重型機車，雖異議人實際上並無
    重型機車可供吊扣，惟仍應適用同條例第67條第6 項限制無
    照駕車者於最長吊扣期間不得考領駕照之規定，自應由本院
    改諭知如主文第2 項所示之處罰。
六、至異議人另辯稱本件應處分為無照駕駛普通重機、裁罰6,00
    0 元，而非吊扣普通大貨車駕照12個月等語。惟本院已就異
    議人聲明異議內容中爭執關於吊扣駕駛執照12個月部分予以
    撤銷，另依法諭知異議人重型機器腳踏車駕駛人，無駕駛執
    照駕駛重型機器腳踏車，經測定酒精濃度超過規定標準，不
    得考領重型機器腳踏車駕駛執照1 年之裁罰。然原處分機關
    之裁決與聲明異議意見書中並未載明異議人無照駕駛重型機
    車應裁罰6,000 元之內容與何以未裁罰之理由，故並非本件
    異議之客體，此部分原處分機關是否漏未審酌？本院無從判
    斷與置喙，此為交通部公路總局行政權裁量之範圍，基於憲
    法上權力分立原則，並非司法權得以入侵與僭越之範圍，本
    院自無權越俎代庖另為處理，宜交由原處分機關再予認定為
    宜，附此敘明。
七、據上論斷，應依道路交通管理處罰條例第87條第2 項，道路
    交通案件處理辦法第20條前段，裁定如主文。
中    華    民    國    98    年    11    月    30    日
                  交通法庭法  官  周靜妮
以上正本與原本無異。
如不服本裁定應於送達後5 日內向本院提出抗告狀。
                          書記官  巫  穎
中    華    民    國    98    年    11    月    30    日


司法院資訊處製作；財團法人民間司法改革基金會備份。
